【裁判字號】    96,訴,486
【裁判日期】    970902
【裁判案由】    所有權移轉登記
【裁判全文】
臺灣板橋地方法院民事裁定               96年度訴字第486號
聲  請  人
即  原  告  寅○○
            戊○○
            庚○○
            丙○○
            子○○
            辛○○
            癸○○
            卯○○
            乙○○
            丑○○○
            壬○○
            己○○
            丁○○
共      同
訴訟代理人  李金澤律師
            徐鈴茱律師
上  一  人
複  代理人  巳○○
相  對  人  辰○○○
上列聲請人因與被告甲○○等間所有權移轉登記事件，聲請追加
相對人為原告，本院裁定如下：
    主  文
相對人應於本裁定送達後伍日內，就本院九十六年度訴字第四八
六號所有權移轉登記事件追加為原告。
    理  由
一、按訴訟標的對於數人必須合一確定而應共同起訴，如其中一
    人或數人拒絕同為原告而無正當理由者，法院得依原告聲請
    ，以裁定命該未起訴之人於一定期間內追加為原告；逾期未
    追加者，視為已一同起訴；法院為前項裁定前，應使該未起
    訴之人有陳述意見之機會，民事訴訟法第56條之1 第1 項、
    第2 項分別定有明文。觀諸該條文立法理由，乃謂訴訟標的
    對於數人必須合一確定而應共同起訴者，該數人必須一同起
    訴，否則當事人之適格即有欠缺，如其中一人或數人拒絕同
    為原告，將使他人無法以訴訟伸張或防衛其權利，自有未宜
    ，爰於該條第1 項規定如拒絕同為原告而無正當理由者，法
    院得依原告之聲請，以裁定命該未起訴之人追加為原告，逾
    期未追加者，視為已一同起訴。至於拒絕同為原告是否無正
    當理由，則應由法院斟酌原告起訴是否為伸張或防衛其權利
    所必要等情形決定之。
二、復按繼承人有數人時，在分割遺產前，各繼承人對於遺產全
    部為公同共有，為民法第1151條所明定。又公同共有物之處
    分及其他權利之行使，除公同關係所由規定之法律或契約另
    有規定外，應得公同共有人全體之同意，同法第828 條第2
    項亦定有明文。此項規定，依同法第831 條規定，於公同共
    有債權準用之。故繼承人因繼承而取得之遺產，於受侵害時
    ，其所生之損害賠償債權，乃公同共有債權。如由公同共有
    人即繼承人中之一人或數人就此項債權為訴訟上之請求時，
    自須得其他繼承人全體之同意，始能謂當事人適格無欠缺（
    最高法院77年度臺上字第66號裁判要旨參照）。
三、本件聲請人即原告起訴主張：原告戊○○、庚○○、寅○○
    為訴外人林培櫓之繼承人，其餘原告係訴外人林樣之繼承人
    ，被告則為訴外人林仁播之繼承人；而訴外人林仁播、林樣
    、林培櫓、林瑞興同為兄弟，其4 人於民國50年間就祖先所
    遺下坐落於臺北縣三重埔段菜寮小段439 地號、439-1 地號
    、權利範圍各1/6 之土地遺產一事，書立土地共有人協議書
    ，同意暫以林仁播之名義登記為所有權人，俟將來再協議分
    割，爰以起訴狀繕本之送達對被告為終止上開借名登記契約
    之意思表示，並訴請被告將林培櫓、林樣繼承之上開土地分
    別移轉所有權登記予各繼承人公同共有。嗣於訴訟程序進行
    中，復以訴外人林棓櫓另有一養女即相對人拒絕同為原告為
    由，聲請本院裁定命該未起訴之相對人追加為原告。
四、經查，聲請人即原告主張原告戊○○、庚○○、寅○○與相
    對人均為訴外人林培櫓之繼承人，惟相對人拒絕同為原告提
    起本訴等情，有聲請人提出之戶籍謄本附卷可稽。而本件訴
    訟之訴訟標的係聲請人與相對人因繼承而公同共有之財產，
    故有合一確定及共同起訴之必要，且聲請人提起本件訴訟乃
    為伸張、防衛其因繼承所取得之權利所必要，另相對人經本
    院通知應於本院97年8 月21日準備程序到庭陳述意見，亦未
    到庭，是相對人拒絕同為原告，尚難認為有正當理由。準此
    ，聲請人聲請追加相對人為本件訴訟之共同原告，經核尚無
    不合，爰依法裁定命相對人應於收受本裁定之日起5 日內追
    加為原告，如逾期未追加，即視為已一同起訴。
五、依民事訴訟法第56條之1 第1 項，裁定如主文。
中    華    民    國    97    年    9     月    2     日
                  民事第三庭審判長法  官  朱耀平
                                  法  官  劉以全
                                  法  官  王瑜玲
以上正本係照原本作成
如不服本裁定應於送達後10日內向本院提出抗告狀，並繳納抗告
費新臺幣1,000 元整。
中    華    民    國    97    年    9     月    2     日
                                  書記官  黃美雲


司法院資訊處製作；財團法人民間司法改革基金會備份。
